臺灣高等法院高雄分院刑事判決　　　 100年度交上易字第57號
上　訴　人　臺灣高雄地方法院檢察署檢察官
被　　　告　陳慧玲
上列上訴人因被告過失傷害案件，不服臺灣高雄地方法院99年度
交易字第123 號中華民國100 年3 月25日第一審判決（起訴案號
：臺灣高雄地方法院檢察署99年度偵字第10512 號），提起上訴
，本院判決如下：
     主  文
上訴駁回。
     理  由
一、按不服地方法院之第一審判決而上訴者，須提出上訴書狀，
    並應敘述具體理由，上訴書狀未敘述上訴理由者，應於上訴
    期間屆滿後20日內補提理由書於原審法院。逾期未補提者，
    原審法院應定期間先命補正。但上訴書狀已敘述理由，惟所
    敘述者非屬具體理由，則屬不符上訴之法定程式，由第二審
    法院以其上訴不合法律上程式，判決駁回，不生定期命補正
    之問題，刑事訴訟法第350 條第1 項、第361 條、第362 條
    、第367 條定有明文。
二、次按，上開所稱「上訴書狀應敘述具體理由」，係指須就不
    服之判決為具體之指摘而言，如僅泛稱原判決認事用法不當
    或採證違法、判決不公等，均非具體理由（法院辦理刑事訴
    訟案件應行注意事項第162 點參照）；復按所謂具體理由，
    必係依據卷內既有訴訟資料或提出新事證，指摘或表明第一
    審判決有何採證認事、用法或量刑等足以影響判決本旨之不
    當或違法，而構成應予撤銷之具體事由，始克當之（例如：
    依憑證據法則具體指出所採證據何以不具證據能力，或依憑
    卷證資料，明確指出所為證據證明力之判斷如何違背經驗、
    論理法則）；倘僅泛言原判決認定事實錯誤、違背法令、量
    刑失之過重或輕縱，而未依上揭意旨指出具體事由，或形式
    上雖已指出具體事由，然該事由縱使屬實，亦不足以認為原
    判決有何不當或違法者（例如：對不具有調查必要性之證據
    ，法院未依聲請調查亦未說明理由，或援用證據不當，但除
    去該證據仍應為同一事實之認定），皆難謂係具體理由，俾
    與第二審上訴制度旨在請求第二審法院撤銷、變更第一審不
    當或違法之判決，以實現個案救濟之立法目的相契合，並節
    制濫行上訴」（最高法院97年度台上字第892 號判決意旨參
    照）。是如上訴理由書狀並未依據卷內訴訟資料，具體指摘
    原判決認事用法有何違法或不當之情形，即屬上訴未敘述具
    體理由。
三、另按刑之酌減、量定及定執行刑等，為法院依實體法或程序
    法等相關規定，得依職權審酌、自由裁量之事項，不得任意
    指摘，必須具體表明原審判決所為自由裁量之行使，未合乎
    法律之目的，違背內部性界限，而屬權利濫用之違法，或違
    反比例原則、平等原則、公平正義等法則，始足當之，否則
    非屬具體理由，可逕由程序上予以駁回（最高法院71年3 月
    2 日71年度第3 次刑事庭會議決議三之意旨參照）。
四、本件被告陳慧玲（下稱被告）因犯過失傷害罪，經原審法院
    判處拘役肆拾日，如易科罰金，以新臺幣壹仟元折算壹日案
    。而檢察官於上訴期間之民國（下同）100 年4 月12日向原
    審法院提出上訴狀，上訴理由略以：「本件被告因犯罪行為
    ，致被害人承受精神上及身體上莫大之痛苦，所生危害甚巨
    ，且被告迄今未賠償被害人分文，顯見其犯後態度不佳，毫
    無填補被害人損失之積極作為，原審未審酌及此，僅量處處
    拘役40日，實屬過輕，告訴人亦以此理由，具狀請求檢察官
    提起上訴，爰依刑事訴訟法第344 條第1 項、第3項、第361
    條提起上訴」等語。
五、經查，關於刑之量定，係實體法上賦予法院得為自由裁量之
    事項，倘其未有逾越法律所規定之法定刑範圍，或濫用其權
    限，即不得任意指摘為違法（最高法院75年度台上字第7033
    號判例意旨參照）。且在同一犯罪事實與情節，如別無其他
    加重或減輕之原因，下級審量定之刑，亦無過重或失輕之不
    當情形，則上級審法院對下級審法院之職權行使，原則上應
    予尊重（最高法院85年度台上字第2446號判決意旨參照）。
    本件原審判決就被告犯過失傷害罪，其量刑部分，係以被告
    見告訴人人車倒地後，在未被有偵查犯罪職權之機關或公務
    員知悉駕駛人前，不逃避裁判，於警員前往現場處理時，當
    場承認為疑似肇事汽車之駕駛人，自首而接受裁判（此有高
    雄市○○○○○道路交通事故肇事人自首情形紀錄表1 紙在
    卷可佐〔見偵卷第16頁〕），認合於刑法第62條前段所定對
    於未發覺之犯罪自首而接受裁判之要件，而依該條規定減輕
    其刑。並審酌：「被告因一時疏忽，於行經肇事地點時，未
    注意車前狀況，即貿然駛越該交岔路口，適有告訴人盧美潔
    騎乘上開機車，搭載告訴人林威伸，行經該交岔口，以致肇
    事，迄今尚未與告訴人2 人達成和解，賠償損失，且矢口否
    認有何上開犯行，實屬不該，惟念及被告先前並無前科，此
    有臺灣高等法院被告前案紀錄表1 紙在卷可稽，且本件告訴
    人亦與有過失，暨考量其行為手段、所生損害，併參酌被告
    為國中畢業，現為家庭主婦，每月收入僅約新臺幣幾千元，
    業經被告供述在案（見原審卷二第63頁），被告與告訴人間
    雖無法達成和解，惟已經告訴人提出刑事附帶民事訴訟（案
    號：原審99年度交附民字第102 號），宜由其等循民事程序
    解決」等一切情狀，核已就刑法第57條揭示之各種量刑條件
    妥為斟酌，從形式上觀察，難謂有何違法之處；又關於科刑
    之理由，原判決並非僅空泛載稱審酌被告之品行、犯罪之動
    機、目的、手段、犯後態度等法律抽象之一般規定，而已詳
    敘上揭各種量刑條件之具體理由，既未逾法定最高、最低之
    刑度，又無濫用量刑權限之情形，即不得就屬於原審法院裁
    量權之適法行使，遽指為違法失當。檢察官徒依告訴人之請
    求上訴意旨，以被告因本件犯罪行為，致被害人承受精神上
    及身體上莫大之痛苦，所生危害甚巨，且被告迄今未賠償被
    害人分文，顯見其犯後態度不佳，毫無填補被害人損失之積
    極作為等，認原審僅量處被告拘役40日，實屬過輕，指摘原
    判決不當云云，惟本件被告過失及造成告訴人受傷之程度輕
    重、迄未達成和解賠償告訴人損害及其犯後否認之態度等各
    情，均已經原審列為量刑之重要參考事由，並已詳加審酌衡
    量，詳如前述，原審並無「漏未審酌」之情事；至於被告否
    認有過失之抗辯，核係被告於訴訟程序中得以行使主張之合
    法抗辯及保護自己權益之訴訟行為，尚不得以被告有否認犯
    罪，即應將之列為從重量刑之唯一事由甚明，依上開論述分
    析及揆諸最高法院判決意旨之說明，本件檢察官上開循告訴
    人請求上訴之旨意，洵非的論，而不可採。況上開上訴意旨
    ，既未具體表明原審判決所為量刑自由裁量之行使，有何未
    合乎法律之目的，違背內部性界限，而屬權利濫用之違法，
    或違反比例原則、平等原則、公平正義等法則，故本件檢察
    官之上訴書狀，顯未具備應「敘述具體理由」之要件，堪以
    認定。
六、綜上所述，檢察官所提出之上訴理由，既非依據卷內既有訴
    訟資料或提出新事證，具體指摘原判決上開採證認事、用法
    或量刑，有何足以影響判決本旨之不當或違法，而構成應予
    撤銷之具體事由，徒循告訴人上揭請求上訴之意旨，指摘原
    判決量刑過輕而不當，請求撤銷改判，另為適法判決云云，
    揆諸首揭說明，檢察官所提之前述上訴理由，核與刑事訴訟
    法第361 條第2 項所稱「具體理由」顯非相當，其上訴顯屬
    違背法律上之程式，應由本院依同法第367 條前段、第372
    條規定，不經言詞辯論，判決如主文。
據上論斷，應依刑事訴訟法第367 條前段、第372 條，判決如主
文。
中    華    民    國  100     年    5    月    19    日
                刑事第五庭    審判長法  官  曾永宗
                                    法  官  任森銓
                                    法  官  鍾宗霖
以上正本證明與原本無異。
不得上訴。
中    華    民    國   100    年    5     月    19    日
                                    書記官  邱麗莉